【裁判字號】    98,訴,496
【裁判日期】    980527
【裁判案由】    毒品危害防制條例
【裁判全文】
臺灣基隆地方法院刑事判決              98年度訴字第496號
公  訴  人  臺灣基隆地方法院檢察署檢察官
被      告  甲○○
上列被告因毒品危害防制條例案件，經檢察官提起公訴（98年度
毒偵字第624號），被告於準備程序中就被訴事實為有罪之陳述
，受命法官於聽取當事人之意見後，由本院合議庭裁定由受命法
官獨任以簡式審判程序判決如下：
    主    文
甲○○施用第一級毒品，累犯，處有期徒刑柒月。扣案第一級毒
品海洛因壹包（驗餘淨重零點零捌伍肆公克）併同無從與之完全
析離之分裝袋壹只，沒收銷燬之。
    犯罪事實
一、甲○○前於民國90年間，因施用第一級毒品案件，經本院裁
    定送強制戒治，於90年4月25日期滿釋放，並由臺灣基隆地
    方法院檢察署檢察官於90年6月28日以90年度戒毒偵字第55
    號為不起訴處分確定；復於同年，因施用第一級毒品案件，
    經本院以90年度訴字第591號判決判處有期徒刑8月確定。又
    因轉讓第一級毒品案件，經本院以91年度訴字第18號判決有
    期徒刑1年2月確定，上開2案合併定應執行刑為有期徒刑1年
    6月確定，於93年2月12日執行完畢。詎猶不知悔改，復又基
    於施用第一級毒品之犯意，於98年3 月18日中午12時，在臺
    北縣瑞芳鎮○○路1之1號住所，以將第一級毒品海洛因置於
    針筒內加水注射方式，施用第一級毒品海洛因1次。嗣於同
    年月20日17時50分，為警於臺北縣瑞芳鎮○○○○路222巷
    前盤查查獲，並經其同意搜索，當場扣得第一級毒品海洛因
    1包（毛重0.3360公克、驗餘淨重0.0854公克），並經警採
    集其尿液送驗，結果呈嗎啡陽性反應，而查悉上情。
二、案經台北縣警察局瑞芳分局報請臺灣基隆地方法院檢察署檢
    察官偵查起訴。
    理    由
一、上開事實，業據被告甲○○於本院審理時坦承不諱，且被告
    為警查獲所採集尿液，經送驗結果，呈嗎啡陽性反應，有台
    北縣警察局瑞芳分局偵辦毒品案件尿液檢體對照表、臺灣檢
    驗科技股份有限公司98年4月6日濫用藥物檢驗報告、搜索扣
    押筆錄、扣押物品目錄表、查獲毒品照片等在卷可稽，又為
    警扣得之白色粉末1包，經送請交通部民用航空局航空醫務
    中心鑑定結果，確含海洛因成分，毛重0.3360公克、淨重0.
    0.0860公克，取樣0.0006公克，驗餘淨重0.0854公克，有該
    局98年4月8日航藥鑑字第0981792號鑑定書在卷可參，堪認
    被告上開自白確與事實相符，足以採信。查被告前因施用毒
    品案件，經強制戒治，於90年4月25日戒治完畢，又於同年
    間，因施用毒品案件，經本院以90年度訴字第591號判決判
    處有期徒刑8月確定之事實，有臺灣基隆地方法院檢察署刑
    案資料查註紀錄表、臺灣高等法院被告前案紀錄表各1份附
    卷足憑。按毒品危害防制條例係於92年7月9日修正公布，自
    93年1月9日起施行，其中第20條、第23條將施用毒品之刑事
    處遇程序，區分為「初犯」、「五年內再犯」、「五年後再
    犯」。依其立法理由之說明：「初犯」，經觀察、勒戒或強
    制戒治後，應為不起訴處分或不付審理之裁定；經觀察、勒
    戒或強制戒治執行完畢釋放後，「五年內再犯者」，因其再
    犯率甚高，原實施之觀察、勒戒及強制戒治既已無法收其實
    效，爰依法追訴或裁定交付審理。至於經觀察、勒戒或強制
    戒治執行完畢釋放後，「五年後再犯者」，前所實施之觀察
    、勒戒或強制戒治已足以遮斷其施用毒品之毒癮，為其自新
    及協助其斷除毒癮，仍適用「初犯」規定，先經觀察、勒戒
    或強制戒治之程序。從而依修正後之規定，僅限於「初犯」
    及「五年後再犯」二種情形，始應先經觀察、勒戒或強制戒
    治程序。倘被告於5年內已再犯，經依法追訴處罰，縱其第
    三次（或第三次以上）再度施用毒品之時間，在初犯經觀察
    、勒戒或強制戒治執行完畢釋放五年以後，已不合於「五年
    後再犯」之規定，且因已於「五年內再犯」，顯見其再犯率
    甚高，原實施觀察、勒戒或強制戒治，已無法收其實效，即
    應依該條例第10條處罰（最高法院95年度台非字第59號、第
    65號判決意旨及最高法院95年第7次刑事庭會議決議、97年
    度第5次刑事庭會議意旨參照）。被告有如犯罪事實欄所載
    ，於強制戒治執行完畢後5年內，再因施用毒品等案件，經
    法院判決確定等情，有臺灣高等法院被告前案紀錄表在卷可
    稽。被告既曾於「五年內再犯」，且經法院判處罪刑確定，
    竟又於上開時、地，再次施用上開第一級毒品，揆諸前揭說
    明，即非屬毒品危害防制條例第20條第3項所定「五年後再
    犯」之情形，故檢察官依法逕行起訴，於法要無不合，本件
    事證明確，被告犯行洵堪認定。
二、查海洛因係毒品危害防制條例第2條第2項第1款規定之第一
    級毒品，是被告甲○○所為，係犯同條例第10條第1項之施
    用第一級毒品罪。被告施用前持有第一級毒品之行為，應為
    施用之高度行為所吸收，不另論罪。被告有如犯罪事實欄所
    示刑案之執行情形，此有台灣高等法院被告全國前案紀錄表
    在卷可按，其受有期徒刑之執行完畢後，5年內再犯本案有
    期徒刑以上之罪，為累犯，應依刑法第47條第1項之規定加
    重其刑。爰審酌被告前已有施用毒品前科，有上開刑案紀錄
    表可查，今再為施用，法治觀念之淡薄，然施用毒品究屬戕
    害自身健康之犯罪，被告施用毒品尚未造成他人明顯之危害
    ，且於本院審理中已坦承犯行，犯後態度尚稱良好，並兼衡
    被告犯罪之動機、目的、手段、生活狀況及智識程度，暨公
    訴人請求科以適當之刑等一切情狀，量處如主文所示之刑，
    並定應執行刑。扣案之白色粉末1包（毛重0.3360公克、淨
    重0.0860公克，取樣0.0006公克，驗餘淨重0.0854公克），
    核屬毒品危害防制條例第2條第1項所列管之第一級毒品海洛
    因，業如前述，併同無從與之完全析離之分裝袋1只，均應
    依毒品危害防制條例第18條第1項前段規定，沒收銷燬之。
據上論斷，應依刑事訴訟法第273條之1第1項、第299條第1 項前
段，毒品危害防制條例第10條第1項、第18條第1項前段，刑法第
11條前段、第47條第1項，判決如主文。
本案經檢察官乙○○到庭執行職務。
中    華    民    國    98    年    5     月    27    日
                  刑事第三庭法    官  陳姵君
以上正本證明與原本無異。
如不服本判決應於收受本判決後10日內向本院提出上訴書狀，其
未敘述上訴理由者，並得於提起上訴後10日內向本院補提理由書
狀（均須按他造當事人之人數附繕本）「切勿逕送上級法院」。
中    華    民    國    98    年    5     月    27    日
                            書 記 官  王佩珠
毒品危害防制條例第10條第1項
施用第一級毒品者，處 6 月以上 5 年以下有期徒刑。
施用第二級毒品者，處 3 年以下有期徒刑。


司法院資訊處製作；財團法人民間司法改革基金會備份。
